---
title: "lista 5 descritiva"
output: pdf_document
---
<p>#Lista 3 - Estatística Descritiva
<p>#Professora: Márcia D'Elia Branco
<p>Nomes:
<p>     Bruna Umino            9793349
<p>     Beatriz Vianna         4895517
#Questão 1
##1a
```{r}
#função que gera intervalo de 90% de confiança:

ic <- function(x, sigma=1, n){
  xbarra <- mean(x)
  z=qnorm(0.95)
  ep=sigma/sqrt(n)
  return(c(xbarra-z*ep,xbarra+z*ep))
}

```

```{r}
#intervalo de confiança para n=10
ic(rnorm(10), 1, 10)
```

```{r}
#intervalo de confiança para n=20
ic(rnorm(20), 1, 20)
```

```{r}
#intervalo de confiança para n=100
ic(rnorm(100), 1, 100)
```

```{r}
#Função que gera "R" amostras normais (0,1) de tamanho "n" e dá a proporção de intervalos que contém zero.

contasucessos_normal <- function (R, n){
  media <- 0
  contador <- 0
  for (k in 1:R){
    x <- rnorm(n)
    IC<-ic(x, 1, n)
    if (media>=IC[1] & media<=IC[2]){
      contador <- contador +1}
  } 
  return(contador/R)
}
```


```{r}
#Porcentacem de sucesso para n=10

contasucessos_normal (500, 10) * 100

```

```{r}
#Porcentacem de sucesso para n=20

contasucessos_normal (500, 20) * 100
```

```{r}
#Porcentacem de sucesso para n=100

contasucessos_normal (500, 100) * 100
```
\pagebreak

##1b

```{r}
#Intervalo de confiança para n=10

ic(rexp(10, 1), 1, 10) 
```

```{r}
#Intervalo de confiança para n=20

ic(rexp(20, 1), 1, 20) 
```

```{r}
#Intervalo de confiança para n=100

ic(rexp(100, 1), 1, 100) 
```


```{r}
#Gerar 500 amostras exponenciais (1) de tamanho 10 

n<-10
media <- 1
contador <- 0
medias_dez <- rep(0, 500)
for (k in 1:500){
  x <- rexp(n, 1)
  IC<-ic(x, 1, n)
  #salvar em um vetor as médias encontradas
  medias_dez [k]<-mean(x)
  #contar quantos intervalos contém 1:
  if (media>=IC[1] & media<=IC[2]){
    contador <- contador +1}
}
#Porcentagem de intervalos que contém a média:
cat(contador/5, "%")
```

```{r}
#Gerar 500 amostras exponenciais (1) de tamanho 20 

n<-10
media <- 1
contador <- 0
medias_vinte <- rep(0, 500)
for (k in 1:500){
  x <- rexp(n, 1)
  IC<-ic(x, 1, n)
  #salvar em um vetor as médias encontradas
  medias_vinte [k]<-mean(x)
  #contar quantos intervalos contém 1:
  if (media>=IC[1] & media<=IC[2]){
    contador <- contador +1}
}
#Porcentagem de intervalos que contém a média:
cat(contador/5, "%")
```

```{r}
#Gerar 500 amostras exponenciais (1) de tamanho 100 

n<-100
media <- 1
contador <- 0
medias_cem <- rep(0, 500)
for (k in 1:500){
  x <- rexp(n, 1)
  IC<-ic(x, 1, n)
  #salvar em um vetor as médias encontradas
  medias_cem [k]<-mean(x)
  #contar quantos intervalos contém 1:
  if (media>=IC[1] & media<=IC[2]){
    contador <- contador +1}
}
#Porcentagem de intervalos que contém a média:
cat(contador/5, "%")
```
\pagebreak

##1c

```{r}
#Histograma para a média de 500 intervalos feitos com amostras de tamanho 10
#geradas aleatoriamente com distribuição exponencial (1)
hist(medias_dez,
  xlab= "médias",
  ylab= "frequência",
  main= "histograma das médias para n=10")
```
\pagebreak
```{r}
#Histograma para a média de 500 intervalos feitos com amostras de tamanho 20
#geradas aleatoriamente com distribuição exponencial (1)
hist(medias_vinte,
  xlab= "médias",
  ylab= "frequência",
  main= "histograma das médias para n=20")
```

\pagebreak
```{r}
#Histograma para a média de 500 intervalos feitos com amostras de tamanho 100
#geradas aleatoriamente com distribuição exponencial (1)
hist(medias_cem,
  xlab= "médias",
  ylab= "frequência",
  main= "histograma das médias para n=100")
```
<p>

Podemos observar nos histogramas que quanto maior o tamanho da amostra observada, mais a distribuição das suas médias se aproxima de uma normal.<p> Uma amostra pequena de distribuição exponencial gerada aleatoriamente possivelmente apresentará mais valores à esquerda da média verdadeira que à direita, devido à sua frequência, o que acaba deslocando o gráfico gerado pois numa amostra pequena será mais fácil encontrar médias mais baixas que a verdadeira. Já quando temos uma amostra maior, a distribuição das médias encontradas será mais simétrica e irá se aproximar de uma normal.

\pagebreak

#Questão 2

As questões (2a), (2b) e (2d) estão anexadas ao final da lista.

##2c
```{r}
x <- seq(from=0, to=1, by=0.001)
priori <- dbeta(x,3,12)
posteriori <- dbeta(x,7,28)
plot(posteriori~x, lty="dashed", type="l", ylab = " ")
lines(priori~x)
legend("topright", legend=c("Priori","Posteriori"), lty=c(1,2), lwd=2, bty="n")
```

