---
output: 
  pdf_document:
    citation_package: natbib
    keep_tex: true
    fig_caption: true
    latex_engine: pdflatex
    template: ~/Desktop/svm-rmarkdown-article-example_files/svm-latex-ms.tex
title: "Estatistica Descritiva - lista 3"
author:
- name: Bruna Umino, Beatriz Vianna
  affiliation: IME - USP
abstract: "professora Marcia D'Elia Branco"
date: "`r format(Sys.time(), '%B %d, %Y')`"
geometry: margin=1in
fontfamily: mathpazo
fontsize: 11pt
# spacing: double
bibliography: ~/Dropbox/master.bib
biblio-style: apsr
---
#Questão 1
<p>

```{r}
ano<-c(1942,1943,1944,1945,1946,1947,1948,1949,1950,1951,
       1952,1953,1954,1955,1956,1957,1958,1959,1960,1961)

colheita<-c(6409, 19835, 10939, 7826, 7165, 7807, 6028, 6037, 6458, 6981,
            4233, 8790, 8959, 8289, 7910, 6775, 6088, 6381, 8600, 4805)

preco<-c(2.26, 1.64, 1.52, 2.29, 3.54, 2.09, 2.46, 2.50, 2.62, 2.57,
         3.38, 2.02, 1.68, 1.78, 1.99, 3.02, 3.23, 2.98, 2.74, 3.38)
tabela <- data.frame(ano, colheita, preco)
```
<p>
---

#1a)
<p>
```{r}
#Grafico de dispersao
plot( preco ~ colheita, 
      xlab = "Colheita (em milhares de hectolitros)",
      ylab = "Preço (escudos/litro)",
      main = "Gráfico de dispersão")
#Correlacao linear 
cor(preco, colheita)
```
<p>  Como podemos observar, o gráfico apresenta uma correlação linear significativa e negativa (ou seja, quanto menor a colheita, mais alto fica o preço), que está sendo influenciada pelo dado do ano de 1943. Devido a este valor, a correlação está mais elevada.

---

#1b)
<p>
```{r}
plot( preco ~ colheita, 
      xlab = "Colheita (em milhares de hectolitros)",
      ylab = "Preço (escudos/litro)",
      main = "Gráfico de dispersão com reta de regressão")
abline(lm (preco ~ colheita))
lm (preco ~ colheita)

```
<p>  Dado que o resultado do coeficiente angular foi igual a -0.0001209, podemos observar que consiste em um valor negativo, ou seja, o preço e a colheita são inversamente proporcionais.
 
---
 
#1c)
<p>
```{r}
lm(preco~colheita)
residuos <- resid(lm(preco~colheita))
plot(colheita, residuos,
     ylab="Residuos",
     xlab="Colheita",
     main="Gráfico de resíduos") 
abline(0,0)
```
<p>  Observando o gráfico, podemos ver que aumentando o valor da colheita, não aumenta a variabilidade dos dados, então o gráfico é homocedástico.

---

#1d)
<p>
```{r}
par(mar=c(4,4,4,4))
#grafico de dispersão ano x colheita
plot (colheita~ano, type="o", col="darkgray", ylab = "", pch=16,
      main = "Gráfico colheita x ano x preço")
mtext("Colheita", side = 2, line = 2.5, col="darkgray")
par(new=TRUE)
#grafico de dispersão ano x preço
plot(preco~ano, axes=FALSE, type='o', col='black', ann=FALSE, pch=18)
mtext("Preço", side = 4, line = 2.5, col="black")
axis(4)
```
<p>  Através dos gráficos podemos observar que ocoreu uma considerável colheita no ano de 1943, que resultou no pior preço e no ano de 1952 ocorreu a menor colheita deste intervalo de tempo. O resto dos valores coletados está na faixa de 5000 a 10900 milhares de hectolitros. Em relação ao preço, há picos nos anos de 1946, 1961, 1952 e 1958, que são os anos nos quais ocorreram as piores colheitas, e nos anos de 1944, 1943 e 1954, quando foram relatados os menores preços.

---

#1e)
<p>
```{r}
qqnorm(residuos, 
       main = "Gráfico de probabilidades normais", 
       xlab = "Quantis teóricos", 
       ylab = "Quantis amostrais")
qqline(residuos, col="red")
```
<p>  Os quantis dos resíduos não se aproximam muito para uma normal, mas podemos observar que os valores do meio estão mais próximos da linha $Y=X$ e as caudas se afastam consideravelmente.

---

#Questao 2

#2a)
```{r, results="hide"} 
library (magrittr)
dados <- read.csv2("/home/be/viabianna/Downloads/dadosmalariaCEA15P14.csv")
#Retirar os dados que contém N/A
dados %>% subset(!is.na(pc)) %>% subset(!is.na(peso)) %>% subset(!is.na(est))
```
<p>

#2a)
<p>
```{r}
#Gráfico de Dispersão Perímetro Cefálico x Peso
plot(dados$peso~dados$pc, xlab="Peso", ylab="Perímetro Cefálico",
     main= "Gráfico de Dispersão Perímetro Cefálico x Peso")
#Correlação Perímetro Cefálico x Peso
cor(dados$peso,dados$pc)
#Gráfico de Dispersão Perímetro Cefálico x Estatura
plot(dados$est~dados$peso, xlab="Estatura", ylab="Perímetro Cefálico",
     main= "Gráfico de Dispersão Perímetro Cefálico x Estatura")
#Correlação Perímetro Cefálico x Estatura
cor(dados$pc,dados$est)

```


---

#2b)
<p>
```{r}
equação <- (lm(dados$pc~dados$peso))
equação
```
<p>A partir destes dados, sabemos que a reta de regressão para Perímetro Cefálico x Peso (que é a variável que apresenta maior correlação) será
<p>
$y = 0.002x + 26.067$
<p>portanto, o perímetro cefálico, em centímetros, esperado para um bebê de 3000g é:
<p>
$y= 0.002*3000 + 26.067$
<p>
$y= 32.067$
<p>

```{r}
equação <- (lm(dados$pc~dados$est))
equação
```

<p>
Já a reta Perímetro Cefálico x Estatura (que apresenta menor correlação) será
<p>
$y=0.482x + 10.210$
<p>
Assim sendo, o perímetro cefálico esperado, em centímetros, para um recém nascido de 50cm será:
<p>
$y= 0.482 * 50 + 10.210$
<p>
$y= 34.310$

---

#2c)
<p>
```{r}
#organização dos dados a serem usados,
#transformar grupo em variável binária
dados2 <- data.frame(dados$peso, dados$grupo, dados$pc)
dadosgrupo <- vector(length=length(dados2$dados.grupo))
dadosgrupo[which(dados2$dados.grupo!=0)] <- 'Infectada'
dadosgrupo[which(dados2$dados.grupo==0)] <- "Não Infectada"
dados2$dados.grupo <- dadosgrupo
```
<p>
```{r}
library(ggplot2)
legenda <- as.factor(dados2$dados.grupo)
ggplot(data = dados2, 
      aes(x = dados2$dados.peso, y =dados2$dados.pc, colour = legenda)) +
      geom_point()+
      xlab("Peso")+
      ylab("Perímetro Cefálico")+
      labs(title="Gráfico de Dispersão Perímetro Cefálico x Peso")

```

---

#2d)
<p>
```{r}
#organização dos dados a serem utilizados, transformar grupo em binário
#transformar idade em binária (maior que 35/ menor ou igual a 35)
dados3 <- data.frame( dados$grupo, dados$pc, dados$idade)
dadosgrupo <- vector(length=length(dados3$dados.grupo))
dadosgrupo[which(dados3$dados.grupo!=0)] <- 1
dados3$dados.grupo <- dadosgrupo
dadosgrupo2 <- vector(length=length(dados3$dados.idade))
dadosgrupo2[which(dados3$dados.idade<=35)] <- 0
dadosgrupo2[which(dados3$dados.idade>35)] <- 1
dados3$idadecat<- dadosgrupo2
```
<p>
```{r}
fit1 <- lm(dados3$dados.pc~dados3$dados.grupo+dados3$idadecat)
summary(fit1)
par(mfrow=c(2,2))
plot(fit1, caption = c("Resíduos x Ajustados", "QQ-Plot Normal",
                       "Locação e Escala", "resìduos e alavancagem"))
```
<p> O modelo está ajustando o perímetro cefálico em relação ao grupo da gestante (0=não infectada e 1=infectada) e a idade da gestante (0= até 35 anos e 1=mais de 35 anos)
<p> O desvio padrão dos resíduos é 1.748
<p> Devido aos dados estarem agrupados de forma binária, os gráficos com exceção do qqnorm saem alinhados verticalmente. Em relação ao gráfico de residuos podemos observar que a medida que aumenta o eixo x (a idade e o grupo), diminui a variabilidade dos dados, mostrando uma não homocedastidade. No entanto, analisando o gráfico qqnorm, o modelo se aproxima de uma normal, exceto nas caudas.

---
#Questão 3
<p>
  Ao se fazer um diagnóstico binário, no qual Y assume apenas dois valores (positivo e negativo), queremos uma regra de predição que minimize os erros cometidos. Se tomarmos $\pi =1$ por exemplo, nosso $Y_{i}$ sempre será positivo. Isso irá maximizar o diagnóstico de verdadeiros positivos, mas também irá minimizar o diagnóstico dos quadros negativos, ou seja, também teremos muitos falsos positivos (valores negativos que foram diagnosticados erroneamente como positivos).<p>
  Para a escolha do valor de pi é utilizada a curva ROC (do inglês Receiver Operating Characteristic - Característica de operação do receptor). Este gráfico apresenta em seu eixo vertical $P(Y_{i}=1|Y=1)$ - chamado sensibilidade -  e em seu eixo horizontal $1-P(Y_{i}=0|Y=0)$ - chamado especificidade. A curva apresenta a associação entre as duas variáveis (sensibilidade e especificidade) para cada valor de pi entre 0 e 1. O que procuramos é o ponto da curva que apresenta um valor muito alto para a variável do eixo y e um muito baixo para a variável do eixo x.<p>


|Resultado do teste | positivos | negativos|
|------------- | :-------------:|------:|
|positivo    | verdadeiros positivos (VP)| falsos positivos(FP)|
|negativo        | falsos negativos (FN) | verdadeiros negativos (VN)|
|total | total positivos (VP+FN)| total negativos (FP+VN|
|-------------- | -----------|-----------|
|desempenho| sensibilidade| especificidade|
|  | $S=VP/(VP+FN)$ | $E=VN/(FP+VN)$|

---
#Questão 4

MQ $\rightarrow$ mínimos quadrados
<p>
$y_{i}= \alpha + \beta x_{i} + \varepsilon_{i} \rightarrow \varepsilon_{i} = y_{i} - \alpha - \beta x_{i}$
<p>
Como x tem valores o ou 1:
<p>
$x = 0 \rightarrow \varepsilon_{i} = y_{i}- \alpha$<p>
$x= 1 \rightarrow \varepsilon_{i} = y_{i} - \alpha - \beta$
<p>
$\varepsilon_{i} = y_{i} - \alpha - \beta x_{i}$
$\rightarrow \sum_{i=i}^n$
$( \varepsilon_{i})^2 = \sum_{i=1}^n$
$( y_{i} - \alpha - \beta x_{i} )^2$
$= \sum_{i=1}^n$
$y_{i}^2 +\alpha^2 +$
$\beta_^2 x_{i}^2 -$
$2 \alpha y_{i} - 2 \beta x_{i} y{i} + 2 \alpha \beta x_{i}) $