---
title: "lista 4 - descritiva"
output: pdf_document
---
<p>#Lista 4 - Estatística Descritiva
<p>#Professora: Márcia D'Elia Branco
<p>Nomes:
<p>     Bruna Umino
<p>     Beatriz Vianna

#Questão 1
<p>

```{r}
UPM <- c(100, 100, 125, 125, 150, 150, 175, 175, 200, 200, 225, 225)
clientes <- c(30, 44, 114, 138, 155, 163, 145, 163, 158, 126, 126, 106)
```

#1a
```{r}
lm(clientes~UPM)
```

#1b
```{r}
modelo1 <- lm(clientes~UPM)
plot(UPM, clientes, xlab = "UPM", ylab = "número de clientes", main="Gráfico de dispersão com reta ajustada")
abline(modelo1)
```
<p>   Como podemos observar, a reta ajustada não é o melhor modelo para ajustar os dados, pois não se comportam linearmente

#1c
```{r}
plot(clientes~UPM, xlab = "UPM", ylab = "número de clientes", main="Gráfico de dispersão com parábola ajustada")
modelo1 <- lm(clientes~UPM)
modelo2 <- update(modelo1,.~. +I(UPM^2))
anova(modelo1,modelo2)
#abline(modelo1)
cf.m2 <- coef(modelo2)
curve(cf.m2[1]+cf.m2[2]*x+cf.m2[3]*x^2, add=T, lty=2)
```

```{r}
residuos <- residuals(modelo2)
plot(residuos, 
     ylab="Residuos",
     xlab="UPM + I(UPM^2)",
     main="Gráfico de resíduos")
abline(0,0)
```
<p>  Observando o gráfico, podemos ver que mesmo com o aumento o valor do eixo x, não aumenta a variabilidade dos dados, então o gráfico é homocedástico.

#Questão 2
<p>
```{r}
distancia <- c(6.25, 12.5, 25.0, 50.0, 100.0)
primeiro <- c(5, 5, 4, 3, 1)
segundo <- c(3,2,5,4,2)
terceiro <- c (4,5,3,2,2)
quarto <-  c(6,4,0,2,3)
medias <- c (0,0,0,0,0)

tabela <- data.frame (distancia, primeiro, segundo, terceiro, quarto)
medias <- c(rowMeans (tabela[,2:5]))
tabela$medias <- medias
tabela
```

Pela tabela, é possível notar que existe uma relação entre a distância das moscas e a média de moscas capturadas (a medida que uma aumenta, a outra diminui). Iremos ajustar uma reta para verificar se essa relação é linear:

```{r}
plot (tabela$medias~tabela$distancia,
  xlab="distancia entre as moscas e a armadilha",
  ylab="media de moscas capturadas",
  main="gráfico de dispersão com reta de regressão")
abline (lm(tabela$medias~tabela$distancia))
```

#5c
```{r}
library(pander)
fit1 <- lm(dados$prestige~dados$education+dados$income+dados$type)
modelo3 <- summary(fit1)
mod3_coef <- modelo3$coefficients
colnames(mod3_coef) <- c("Estimativa", "erro padrão", "valor t", "p-valor")
rownames(mod3_coef) <- c("Intercepto", "education", "income", "typeprof", "typewc")
pander(mod3_coef)
```
<p> Tabela de medidas resumo

|  | Minimo | 1Q | Mediana | 3Q | Máximo |
|------------- | :-------------:|------:| :-------------:|------:| :-------------:|
|  | -14.890 | -5.740 | -1.754 | 5.442 | 28.972 |

erro padrão residual: 9.744
R quadrado multiplo: 0.9131
R quadrado ajustado: 0.9044
Estatística F: 105 em 4 com 40 graus de liberdade, p-valor: < 2.2e-16

<p> Observando os dados obtidos na tabela de coeficientes, com o enfoque no p-valor, podemos dizer que todos os valores estimados, com exceção do intercepto, são significativo, pois os p-valores são baixos, ao contrario do valor obtido no intercepto que com 0,96051 temos uma grande chance de aceitar a hipótese, ou seja, o intercepto ser igual a zero. Além disso, o R quadrado múltiplo foi igual à 0.9131, bem próximo de 1, que significa que o modelo foi bem ajustado, sendo que 90% dos dados podem ser explicada pelo modelo.

#5d
```{r}
par(mfrow=c(2,2))
plot(fit1, caption = c("Resíduos x Ajustados", "QQ-Plot Normal",
                       "Locação e Escala","", "resíduos e alavancagem"))
```

```{r}
qqPlot(fit1 ,main = "Gráfico Quantil x Quantil")
```

<p>   Pela analise de resíduos não existe nenhuma tendência aparente, então a variabilidade parece constante, mostrando uma homocedasticidade e pelos gráficos qqplots, ambos possuem a maior parte dos dados proximos da reta $Y=X$ com apenas alguns outliares, com isso concluimos que o modelo se aproxima de uma normal.

#5e
<p>  O modelo pode sim ser utilizado, pois analisando os resíduos, encontramos p-valores baixos, além de um elevado valor do R quadrado que nos mostra através dos dados que o modelo é bem ajustado, o que se observa também pelos gráficos plotados, os quais pelo gráfico de resíduos concluimos uma homocedastidade dos dados e pelos qqplots uma aproximação do modelo para uma normal. Assim, podemos dizer que em 1950, o prestígio pode ser explicado pela profissão, pela renda e pela escolaridade. Porém, devemos notar que os dados são antigos, então não é aconselhável utilizar esses resultados para tentar explicar um préstigo nos dias atuais, mas é possível utilizá-lo como base para uma nova modelagem.  