---
title: "lista 4 - descritiva"
output: pdf_document
---
<p>#Lista 4 - Estatística Descritiva
<p>#Professora: Márcia D'Elia Branco
<p>Nomes:
<p>     Bruna Umino
<p>     Beatriz Vianna

#Questão 1
<p>
```{r}
UPM <- c(100, 100, 125, 125, 150, 150, 175, 175, 200, 200, 225, 225)
clientes <- c(30, 44, 114, 138, 155, 163, 145, 163, 158, 126, 126, 106)
```

#1a
```{r}
lm(clientes~UPM)
```

#1b
```{r}
modelo1 <- lm(clientes~UPM)
plot(UPM, clientes, xlab = "UPM", ylab = "número de clientes", main="Gráfico de dispersão com reta ajustada")
abline(modelo1)
```
<p>   Como podemos observar, a reta ajustada não é o melhor modelo para ajustar os dados, pois não se comportam linearmente

#1c
```{r}
plot(clientes~UPM, xlab = "UPM", ylab = "número de clientes", main="Gráfico de dispersão com parábola ajustada")
modelo1 <- lm(clientes~UPM)
modelo2 <- update(modelo1,.~. +I(UPM^2))
anova(modelo1,modelo2)
#abline(modelo1)
cf.m2 <- coef(modelo2)
curve(cf.m2[1]+cf.m2[2]*x+cf.m2[3]*x^2, add=T, lty=2)
```

```{r}
residuos <- residuals(modelo2)
plot(residuos, 
     ylab="Residuos",
     xlab="UPM + I(UPM^2)",
     main="Gráfico de resíduos")
abline(0,0)
```
<p>  Observando o gráfico, podemos ver que mesmo com o aumento o valor do eixo x, não aumenta a variabilidade dos dados, então o gráfico é homocedástico.



