---
title: "lista 4 - descritiva"
output: pdf_document
---
<p>#Lista 4 - Estatística Descritiva
<p>#Professora: Márcia D'Elia Branco
<p>Nomes:
<p>     Bruna Umino
<p>     Beatriz Vianna

#Questão 1
<p>

```{r}
UPM <- c(100, 100, 125, 125, 150, 150, 175, 175, 200, 200, 225, 225)
clientes <- c(30, 44, 114, 138, 155, 163, 145, 163, 158, 126, 126, 106)
```

#1a
```{r}
lm(clientes~UPM)
```

#1b
```{r}
modelo1 <- lm(clientes~UPM)
plot(UPM, clientes, xlab = "UPM", ylab = "número de clientes", main="Gráfico de dispersão com reta ajustada")
abline(modelo1)
```
<p>   Como podemos observar, a reta ajustada não é o melhor modelo para ajustar os dados, pois não se comportam linearmente

#1c
```{r}
plot(clientes~UPM, xlab = "UPM", ylab = "número de clientes", main="Gráfico de dispersão com parábola ajustada")
modelo1 <- lm(clientes~UPM)
modelo2 <- update(modelo1,.~. +I(UPM^2))
anova(modelo1,modelo2)
#abline(modelo1)
cf.m2 <- coef(modelo2)
curve(cf.m2[1]+cf.m2[2]*x+cf.m2[3]*x^2, add=T, lty=2)
```

```{r}
residuos <- residuals(modelo2)
plot(residuos, 
     ylab="Residuos",
     xlab="UPM + I(UPM^2)",
     main="Gráfico de resíduos")
abline(0,0)
```
<p>  Observando o gráfico, podemos ver que mesmo com o aumento o valor do eixo x, não aumenta a variabilidade dos dados, então o gráfico é homocedástico.

#Questão 2
<p>
```{r}
distancia <- c(6.25, 12.5, 25.0, 50.0, 100.0)
primeiro <- c(5, 5, 4, 3, 1)
segundo <- c(3,2,5,4,2)
terceiro <- c (4,5,3,2,2)
quarto <-  c(6,4,0,2,3)
medias <- c (0,0,0,0,0)

tabela <- data.frame (distancia, primeiro, segundo, terceiro, quarto)
medias <- c(rowMeans (tabela[,2:5]))
tabela$medias <- medias
tabela
```

Pela tabela, é possível notar que existe uma relação entre a distância das moscas e a média de moscas capturadas (a medida que uma aumenta, a outra diminui). Iremos ajustar uma reta para verificar se essa relação é linear:

```{r}
plot (tabela$medias~tabela$distancia,
  xlab="distancia entre as moscas e a armadilha",
  ylab="media de moscas capturadas",
  main="gráfico de dispersão com reta de regressão")
abline (lm(tabela$medias~tabela$distancia))
```
<p>Ao observar o gráfico obtido e a relação entre os pontos e a reta de regressão, é fácil ver sem mais cálculos que a dispersão dos pontos não é linear, e parece aproximar-se de uma parábola.
Façamos o gráfico a seguir:

```{r}
plot(tabela$medias~tabela$distancia, xlab = "distancia entre as moscas e a armadilha", ylab = "media de moscas capturadas", main="Gráfico de dispersão com parábola ajustada")
modelo1 <- lm(tabela$medias~tabela$distancia)
modelo2 <- update(modelo1,.~. +I(tabela$distancia^2))
anova(modelo1,modelo2)
cf.m2 <- coef(modelo2)
curve(cf.m2[1]+cf.m2[2]*x+cf.m2[3]*x^2, add=T, lty=2)
```
<p>Esta distribuição parece mais próxima do gráfico de dispersão com parábola ajustada.
Temos que estar atentos ao fato de que há apenas cinco observações, portanto é difícil chegar a dados conclusivos sobre o modelo.
O que pode-se dizer é que existe uma relação entre a distância da armadilha e a quantidade de moscas capituradas, e que esta relação parece ser quadrática.

#Questão 3

|10 | 11 | 12 | 13 | 14 |
|------------- | :-------------:| :-------------:| :-------------:|------:|
| -2 | 26 | -2 | 0 | -4|
| 0 | -4 | -6 | 4 | 0|
| -4 | -2 | 2 | -2 | -4|
| 12 | -6 | 8 | 0 | 4|
| -2 | 2 | -2 | -4 | -6|
|  |  | 2 |  | -2|
|-------------- |-----------|-------------- | -----------|-----------|


